臺灣臺北地方法院民事判決　九十一年度勞訴字第一號
　　原　　　告　　乙○○
　　訴訟代理人　　曾國龍律師
　　複　代理人　　林春金律師
　　被　　　告　　龍豪通運有限公司
　　法定代理人　　甲○○
　　訴訟代理人　　陳貴德律師
　　　　　　　　　歐德芳律師
右當事人間給付職業災害補償金事件，本院判決如左：
    主    文
原告之訴駁回。
訴訟費用由原告負擔。
    事    實
甲、原告方面：
壹、聲明：
一、被告應給付原告新台幣0000000元，並自本訴狀繕本送達翌日起至清償日
    止按年息百分之五計算之利息。
二、訴訟費用由被告負擔。
貳、陳述：
一、原告為龍豪通運有限公司之員工擔任駕駛員工作，於八十九年一月十九日晚間下
    班返家途中，行經撫遠街四一九號前遭ＣＢ-四○一六號車輛撞倒後，又遭對向
    駛來之ＡＫ-四五九號車輛輾過左手掌而受有職業災害，經送國軍松山醫院治療
    ，歷經七次手術，費時一年六個月始治療終止，症狀固定，併經勞保局核定為合
    於殘障給付標準之殘障第七等級，並依「職業災害」為殘廢給付（原證一），期
    間亦由被告即投保單位多次代辦職災之傷病給付、殘障給付並於投保單位證明欄
    證明確為事實無誤（原證二）。詎迄今被告均未依勞動基準法第五十九條給付補
    償金，爰不得已提起本件訴訟。
二、按「勞工因遭遇職業災害而致死亡、殘廢、傷害或疾病時雇主應依左列規定予以
    補償．．．．一、勞工受傷時雇主應補償其必需之醫療費用．．．．二、勞工在
    醫療中不能工作時雇主應按其原領之工資數額予以補償．．．．三、勞工經治療
    終止後經指定之醫院診斷審定其身體遺存殘廢者，雇主應按其平均工資及殘廢程
    度一次給予殘廢補償，殘廢補償標準依勞工保險條例有關之規定．．．．」勞動
    基準法第五十九條訂有明文，茲謹就被告依法應給付之職業災害補償列述如后：
(一)、醫療費用：四八八六五○元(原證三)
(二)、醫療期間之原領工資：六○七七四六元。
１、原領工資：每月三七○○○元（每日：一一九四元）
    原告於職災前一個月即八十八年十二月之薪資為三七○○○元，因被告公司放薪
    資均未列薪資單且以現金發放，為此懇請　鈞院命被告公司提出勞工工資清冊（
    勞動基準法第廾三條），用明事實。
２、醫療期間：自八十九年一月二十日起至九十年六月十二日（參原證一：審定殘廢
    日期）共計五○九日。
３、醫療期間之原領工資共計：六○七七四六元。
    （37000÷31）×509=607746
(三)、殘障給付：七九六六二○元
１、平均工資：一二○七元
    原告每月薪資三七○○○元，六個月共二二二○○○元，共計一八四日（八十九
    年七月至十二月），平均工資為一二○七元。（37000×6）÷184=1207。
２、依勞保條例職業災害殘障第七等級應給付六六○日之殘障補償。（參原證一）
３、殘障補償為七九六六二○元。(1207×660=796620)
(四)上開共計被告依法應給付原告之職災補償金共計0000000元。
三、依勞工安全衛生法第二條第四項規定，凡勞工就業場所之建築物、設備、原料、
    材料、化學物品、氣體、蒸氣、粉塵或作業活動外尚包含「其他職業上原因引起
    之勞工疾病、傷害、殘廢或死亡」均為職業災害，是以勞工於上下班必經途中之
    意外事故而受有傷害情形自屬「其他職業上原因引起之勞工疾病、傷害、殘廢或
    死亡」之範圍而應認為職業災害，此併有主管機關內政部七十五年六月廿三日台
    七五內勞字第四一○三○一號函文著有解釋及本件勞保局依此下班途中發生車禍
    核與本件原告職業災害給付（參原證一）足堪認定。被告以「非於執行業務行為
    時受傷，且其受傷與業務之間並無因果關係」認本件原告於下班途中車禍意外成
    殘非屬勞工安全衛生法第二條所指之職業災害云云（參被告九十一年四月四日答
    辯狀所載）容有誤解，合先陳明。
四、原告於八十九年一月十九日晚間八時卅五分左右車禍，確係下班途中：按本件被
    告無非以「原告當天下午五時已完成其復興小學下課之接送並下班」「原告與同
    事下班後於餐廳晚餐及喝酒再騎機車外出至撫遠街與三民路交叉路口附近購買配
    酒食物，回程時發生車禍」置辯；然查：
(一)、依原證一、原證二相關勞工保險給付申請書，共計九份自八十九起至九十年七
      月歷時兩年，分別由被告公司員工吳惠姿、郭月廷等人經辦 (其中吳惠姿為被
      告法代甲○○之妻) ，其上「保險事故」均註記「於八十九年一月十九日晚上
      八時卅五分下班騎機車經過撫遠街．．．」且均由投保單位即被告於證明欄內
      「上列各項經查屬實，特此證明」後蓋印證明無誤，勞保局並依被告所證明之
      保險事故核定本件為職業災害事證俱明，被告臨訟改稱「原告於當日下午五時
      即已下班」或「原告係騎機車外出購買配酒食物回程時發生車禍」認係基於私
      人行為而非上下班之故，顯然與車禍發生後歷時二年所為之書面證明互為矛盾
      並無理由。
(二)、事實上，被告公司固有固定班表俾利員工執行工作，然被告公司時亦有臨時性
      之出車，故常要原告於固定班表時間外待命 (註：原告未娶妻生子較能配合被
      告臨時性之任務) ，而八十九年一月十九日前原告除固定接送復興小學下課後
      ，均受被告指示待命，因汐止新台五線宏碁電腦公司員工晚上九點下班，承包
      接送之金龍通運公司車輛無法調派故要被告公司支援車輛，原告於一月十七日
      、十八日尚受命支援載送宏碁電腦公司員工下班，而八十九年一月十九日原告
      亦需待命，故於固定班表接受復興小學下課至夜間六時左右 (並非如被告所稱
      之五時) 即需留在公司待命，迄至該晚八時三十分仍未接獲指示至汐止接送宏
      碁人員下班  (若需接送，應於八時三十分前確定)故已確定不需待命，原告始
      下班返家，不料於返家途中即遭車禍意外，又「待命時間應屬工作時間」此為
      事理當然併有主管機關函文解釋在案（原證四），上開均為被告公司所明知，
      此亦被告何以會於代辦勞工保險給付申請書上就「八十九年一月十九日晚上八
      時卅五分下班．．．」之保險事故原因及經過，於投保單位欄證明「以上各項
      經查明屬實特此證明」並蓋用投保單位之印章，即明事實。
(三)、承上所述，八十九年一月十九日迄至夜間八時三十分均仍為原告上班時間，是
      以當晚固有同事顏業利拾得手機而原告與其在公司內寒暄感謝之事，惟並無礙
      於原告待命及夜間八時三十分下班返家之事實。至於被告所稱「於公司之餐廳
      招待顏業利晚餐及喝酒，迄至餐廳七時三十分打烊後，彼此意猶未盡，再由原
      告騎機車外出至撫遠街與三民路交叉口購買配酒食物於回程時車禍」云云，根
      本倒錯時空不實之舉，蓋八十九年一月十九日斯時被告公司根本並無設置餐廳
      （被告於調解時稱為福利小吃店），否則果真如被告所云原告等員工均已下班
      ，原告與顏業利於七時三十分（所謂餐廳打烊後）應是共同外出才是，何以僅
      原告一人在外車禍？又何以竟係於七時三十分後時隔一小時餘才在外車禍？（
      買配酒菜，何以竟一小時多還未回來而在外車禍？）在在足徵原告於八十九年
      一月十九日晚上八時卅五分係待命結束下班返家途中，並非基於私人行為。被
      告所稱並非事實更與原證一、二歷次之勞保給付申請書上所為證明全不相符。
五、勞工於上下班途中所受之車禍意外屬於職業災害範圍：
(一)、勞工於上下班途中遭受車禍意外屬職業災害範圍，此有主管機關內政部七十五
      年六月廿三日台七五內勞字第四一○三○一號函釋在案，此為被告所不爭 (參
      被告九十一年四月四日答辯狀第三頁第五行) ，勞保局亦依下班途中發生車禍
      核與職業災害給付 (參原証一)均足証明。
(二)、依最高法院八十一年度台上字第二九八五號判決要旨亦認定勞工上下班於適當
      時間，以適當交通方法從日常居、住處所往返就業場所之應經途中發生事故而
      致之傷害視為職業災害  (原証六號)，且依司法院第一廳研究意見亦同此見解
      (原証七號)，是勞工於上、下班途中所受之車禍意外應屬職業災害，已至極灼
      然。
(三)、至於被告所提之被証三號及被証四號高等法院之見解，不但非確定判決且其見
      解既與勞工主管機關、勞保局及最高法院、司法院之前揭一致實務見解均相異
      ，尚不得遽為本件參考之依據，否則該案判決認非屬職業災害，惟勞工卻依職
      業災害獲得勞保局職業災害給付顯非妥適，併予陳明。
六、本件原告於八十九年一月十九日晚間八時卅五分左右發生車禍，確係於下班途中
    發生交通事故：
(一)、首揭，依原證一、原證二相關勞工保險給付申請書，共計九份自八十九起至九
      十年七月歷時兩年，分別由被告公司員工吳惠姿、郭月廷等人經辦 (其中吳惠
      姿為被告法代甲○○之妻) ，其上「保險事故」均註記「於八十九年一月十九
      日晚上八時卅五分下班騎機車經過撫遠街…」且均由投保單位即被告於證明欄
      內「上列各項經查屬實，特此證明」後蓋印證明無誤，勞保局並依被告所證明
      之保險事故核定本件為職業災害事證俱明，被告臨訟改稱「原告於當日下午五
      時即已下班」或「原告係騎機車外出購買配酒食物回程時發生車禍」認係基於
      私人行為而非上下班之故，顯然有違禁反言及誠信原則並與車禍發生後歷時二
      年所為之書面證明互為矛盾並無理由。
(二)、事實上，被告公司固有固定班表俾利員工執行工作，然被告公司時亦有臨時性
      之出車，故常要原告於固定班表時間外待命 (註：原告未娶妻生子較能配合被
      告臨時性之任務) ，而八十九年一月十九日前原告除固定接送復興小學下課後
      ，均受被告指示待命，因汐止新台五線宏碁電腦公司員工晚上九點下班，承包
      接送之金龍通運公司車輛無法調派故要被告公司支援車輛，原告於一月十七日
      、十八日尚受命支援載送宏碁電腦公司員工下班，此為被告所不爭執。而八十
      九年一月十九日原告亦需待命，故於固定班表接受復興小學下課至夜間六時左
      右  (並非如被告所稱之五時)即需留在公司待命，迄至該晚八時三十分仍未接
      獲指示至汐止接送宏碁人員下班  (若需接送，應於八時三十分前確定)故已確
      定不需待命，原告始下班返家，不料於返家途中即遭車禍意外，又「待命時間
      應屬工作時間」此為事理當然併有主管機關函文解釋在案  (參原證四)，上開
      均為被告公司所明知，此亦被告何以會於代辦勞工保險給付申請書上就「八十
      九年一月十九日晚上八時卅五分下班…」之保險事故原因及經過，於投保單位
      欄證明「以上各項經查明屬實特此證明」並蓋用投保單位之印章，即明事實。
(三)、被告雖傳訊証人顏業利主張原告並非於下班途中車禍而係基於私人行為所致云
      云，然查：
１、証人顏業利為被告公司員工其証詞難免偏頗，且其証稱原告早於當日六時即已下
    班，車禍係因買東西請其吃才出去云云，亦與被告公司於車禍後二年來共計九次
    之書面証明相異，尚不足採。
２、再者，証人顏業利就車禍時間証稱為「八點左右」與確定發生車禍之時間為「八
    時卅五分」相去甚遠；而其証稱「七點多出去買東西請我吃」，而原告卻竟遲至
    八時卅五分出去後一小時餘仍在途中未歸而發生車禍亦與經驗法則不符；復以証
    人証稱  (問：八十九年一月十九日原告出車禍那天，公司裡有無福利小吃店？)
    「有，有賣便當、自助餐之類」，不但時空倒置 (註：福利小吃店係於車禍後才
    開設) ，且如証人所言車禍斯時既已有福利小吃店，則原告何需再外出買東西請
    証人吃，亦與常理不符，証人顏業利之証詞亦見其偏頗不實。
３、更甚者，証人顏業利一再証稱：(問：公司何時知道原告受傷？有無告訴公司原
    告出去做什麼？) 「當天我就告訴老闆娘吳惠姿說原告是因為要買東西請我吃才
    出去」(問：公司如何知道原告受傷？)「是原告打電話回公司，是吳惠姿告訴我
    原告受傷的」，依上開証人之証詞所示，被告公司及老闆娘吳惠姿既於當日已知
    原告係外出買東西請証人吃，並非下班返家途中受傷，被告公司及吳惠姿自不可
    能於勞保給付申請書上誤為証明，惟本件被告公司及吳姿惠卻於勞工保險給付申
    請書中 (參原証一、二) 二年內共計九次之為証明「原告下班時間途經發生交通
    意外」  (註：吳惠姿共經辦三次之多，另員工郭月廷經辦六次)，足見証人顏業
    利之証詞不實，純係附和被告臨訟卸責之辯詞。
(四)、另，依台北地方法院地檢署八十九年偵字第五一○八號偵查卷內之現場圖，員
      警繪有「B車食物殘渣」，被告在斯時因知悉路面有食物殘渣而臨訟故意附和
      為原告出去買東西之說，然依該案卷証資料，原告於車禍後即送醫院迄至當晚
      十一時卅分仍在緊急手術  (原証八)，而遍觀全卷無任何人指原告攜帶食物，
      員警更未訊問任何人及原告是否攜帶食物，是員警在未經查証或詢問路面殘渣
      係舊有抑或何人所留之情形下，自行將路面食物殘渣歸為「B車 (即原告)食物
      殘渣」並無証據價值，且員警此項未經証實之自行記載亦與被告公司之書面証
      明之意旨不符，尚不足為有利於被告之証據。
七、被告依法得主張抵充之項目及金額僅原告向勞保局請領之原領工資及殘障給付，
    共計五九三一三○元
(一)、被告依法主張原告向勞保局請領之原領工資及殘障給付共計五九三一三○元，
      並依法抵充，原告並不爭執。
(二)、惟被告主張有關醫療費用  (四八八六五○元)，其中部分金額已由全民健康保
      險負擔，原告並未支出，故原告不得請求云云 (參被告參辯 (二)狀第八頁)，
      然查：
１、本件全民健康保險局所負擔之醫療費用係基於投保人即原告與健保局間之保險契
    約行為之給付，且此項給付屬於人身保險範圍並無法定代位之適用，加害人或應
    賠償之人仍應賠償受害人不得據以主張免責，否則將使保險契約之利益反由加害
    人因此獲利，為實務一致之見解 (原証九)。
２、再者，依司法院研討意見，就加害人應為之賠償縱加害人已為賠償，公司亦仍應
    依勞基法第五十九條之規定為補償  (原証十)，足証此項全民健保之醫療給付不
    但仍屬加害人應賠償之範圍，且被告公司仍應依勞基法第五十九條補償。
八、末，本件原告之月領薪資為三七○○○元，此業據原告請求命被告公司依法提出
    勞工工資清冊以為証明  (參勞基法第廿三條)，被告公司迄今拒不提出，依民事
    訴訟法第三四四及三四五條規定應認原告之主張為真正，且被告公司每月薪資均
    以現金發放，又未製作薪資單，致原告無從舉証，而相關薪資資料亦在被告公司
    執有中，則由原告負舉証責任亦顯失公平，依修正後之民事訴訟法第二七七條規
    定，此項舉証責任亦應由被告公司負擔，是被告公司拒不提出員工工資清冊，自
    應認原告之主張月領薪資為三七○○○元為真正，特予陳明。
乙、被告方面：
壹、聲明：駁回原告之訴。
貳、陳述：
一、原告並非因職業災害致殘廢。
(一)、按職業災害參諸勞工安全衛生法第二條第四項規定，係指勞工就業場所之建築物
    、設備、原料、材料、化學物品、氣體、蒸氣、粉塵或作業活動及其他職業上原
    因引起之勞工疾病、傷害、殘廢或死亡。換言之，係勞工於執行其業務上之工作
    時，因工作的意外事故，而使工人發生死亡、殘廢、傷害或疾病的災害。經查：
    根據原告所提之﹁勞工保險給付申請書﹂︵詳原證一號︶，其自承﹁於八十九年
    一月十九日晚上八時三十五分下班騎機車經過撫遠街四一九號前被ＣＢ｜四Ｏ一
    六撞倒，又被對向駛來之ＡＫ｜四五九輾過左手掌經多次手術已成殘﹂，顯然原
    告並非於執行業務行為時受傷，且其受傷與業務之間，並無因果關係，核諸上開
    說明，自非屬職業災害。
(二)、又，內政部七十五年六月廿三日台七五內勞字第四一Ｏ三Ｏ一號函雖規定，勞工
    上下班必經途中之意外事故，應包括交通事故及其他偶發意外事故，此類事故凡
    非出於勞工私人行為而違反法令者，應屬職業災害。然，僅限於上下班必經途中
    且非屬私人行為之意外事故，始能認為係職業災害。經查：原告當天下午五時已
    完成其復興小學下課之接送並下班︵被證一號︶，其下班後之所以未離開答辯人
    公司，係因當天原告遺失手機，而由同事顏業利拾得，故下班後，於公司之餐廳
    招待顏業利晚餐及喝酒，迄至餐廳七時三十分打烊後，彼此意猶未盡，再由原告
    騎機車外出至撫遠街與三民路交叉路口附近購買配酒食物，於回程時，不幸於撫
    遠街四一九號前發生車禍。由此觀之，原告顯係基於私人行為而非上下班之故，
    發生車禍，依上開內政部函示，自非屬職業災害。
三、原告騎乘機車發生車禍而致傷殘，不屬於勞動基準法第五十九條之職業災害。
(一)、按職業災害，係勞工於執行其業務上之工作時，因工作的意外事故，而致使工人
    發生死亡、殘廢、傷害或疾病的災害。惟勞動基準法就「職業災害」並未加以定
    義，參照勞工安全衛生法第二條第四款對於職業災害定義之規定，即勞工就業場
    所之建築物、設備、原料、材料、化學物品、氣體、蒸氣、粉塵等或作業活動及
    其他職業上原因引起之勞工疾病、傷害、殘廢或死亡為職業災害。而勞動基準法
    第五十九條職業災害補償之立意，無非係因近代的事業經營，由於機械或動力的
    使用，或由於化學物品或輻射性物品的使用，或由於工廠設備的不完善，或由於
    勞工的工作時間過長或一時的疏失，都可能發生職業上的災害，而致使勞工傷病
    、死亡或殘廢。勞工一旦不幸遭受職業上的災害，往往使勞工及其家屬的生活，
    陷於貧苦無依的絕境，勞工若因執行業務而發生職業上的災害，當然應由雇主負
    賠償或補償的責任。然職業災害補償在解釋上，須勞工因就業場所或作業活動及
    職業上原因所造成之傷害，即造成職業災害之原因須雇主可得控制之危害始有適
    用，若危險發生之原因非雇主可控制之因素所致，則不宜過份擴張職業災害認定
    之範圍，否則無異加重雇主之責任，而減少企業之競爭力，同時亦有礙社會之經
    濟發展，此有台灣高等法院八十六年度勞上字第三六號及同院八十七年度勞上字
    第一三號判決意旨可資參照︵被證三、四號︶。
(二)、查本件交通事故，參酌前開勞工安全衛生法有關職業災害之定義，原告因車禍受
    傷成殘，既非因就業場所之設備、或作業活動及職業上原因引起之傷害，而係下
    班後私人行為發生交通事故所導致︵假設語︶，因該交通事故之發生已脫離雇主
    即被告有關勞務實施之危險控制範圍，依前所述，自非所謂之職業災害。
(三)、原告雖以勞工保險局業已核與其職業災害給付，作為本件車禍事故應屬職業災害
    之依據，云云。惟，勞動基準法第五十九條有關雇主應負之職業災害補償與勞工
    保險條例第三十四條第一項之勞工保險局應給付勞工職業傷害補償或職業病補償
    之適用範圍、給付義務人、有關職業災害與職業傷害之定義均不相同，勞動基準
    法及勞工安全衛生法係在規範資方即雇主之責任，而勞工保險條例係在規定保險
    人即勞工保險局對被保險人之勞工有關勞保給付之範圍，二法之立法目的原不同
    ，因此在認定是否構成職業災害，自應依勞工安全衛生法之定義為之，亦有前開
    台灣高等法院判決意旨可參︵詳被證三、四號︶。
(四)、綜右可知，縱原告主張於下班途中車禍意外成殘屬實︵假設語︶，惟因該交通事
    故所受之傷殘，非屬勞動基準法之職業災害，則雇主即被告自毋庸依職業災害規
    定補償原告。
四、退萬步言，倘　鈞院審理後認勞動基準法第五十九條之職業災害包括勞工上下班
    ，必經途中發生之意外交通事故︵假設語︶。惟原告並非於下班途中發生車禍。
(一)、首先應予再次說明者，民國︵下同︶八十九年一月十九日事發當天下午五時原告
    已完成其復興小學下課之接送並下班︵詳被證一號︶，其下班後之所以未離開被
    告公司，係因當天原告遺失手機，而由同事顏業利拾得，故下班後，於公司之福
    利小吃店招待顏業利晚餐及喝酒，迄至福利社小吃店七時三十分打烊後，彼此意
    猶未盡，再由原告騎機車外出至撫遠街與三民路交叉路口附近購買配酒食物，於
    回程時，不幸於撫遠街四一九號前發生車禍。
(二)、上開事實，業據證人即被告公司離職員工顏業利到庭證稱：﹁︵八十九年一月十
    九日原告發生車禍之情形如何？︶當天大約六、七點，我在車場，原告進來跟我
    說他行動電話掉了，他說他找了很多地方找不到，我詢問他去過哪些地方，他說
    去過很多地方，我就沿著他的路線走一趟，就找到了他的行動電話，他很謝謝我
    ，說要請客，他就騎著機車去買東西，過了半個多小時，我們接到通知說他發生
    車禍。﹂、﹁我有到現場，當時原告已被救護車載走，據目擊者說原告發生車禍
    ，當場除了機車，還有一些小菜跟飲料散在地上﹂︵均詳　鈞院九十一年四月二
    十五日言詞辯論筆錄︶。且被告公司確有福利小吃店，賣便當、自助餐等，亦據
    證人證述在卷。至於如何判斷原告遇到證人顏某時係已下班乙事？顏業利則稱：
    ﹁原告的車子回來很久了，而且原告來告訴我掉手機前，也進出公司很多趟了。
    ﹂︵以上均詳　鈞院九十一年四月二十五日言詞辯論筆錄︶。
(三)、由此觀之，原告顯係基於私人行為而非下班之故，發生車禍，自非屬職業災害，
    乃竟猶以返家途中車禍致左手掌損傷，請求被告給付補償金，云云，自屬無據。
五、再退萬步言，倘　鈞院審理後認原告係因職業災害成殘，被告有補償之義務︵假
    設語︶。惟根據原證一、二號通知書所示，原告業已向勞工保險局領取保險給付
    計新台幣︵下同︶五十九萬三千一百三十元，被告自得依勞動基準法第五十九條
    但書之規定予以抵充。
(一)、按勞工職業災害保險制度，乃係令雇主負擔保險費︵參見勞工保險條例第十五條
    第一款︶，由國家代雇主履行職業災害補償，以確保勞工職業災害補償請求之公
    正、迅速，並減輕雇主經濟負擔之制度，既依勞工保險條例所為之給付，其本質
    上仍屬勞動基準法之勞工職業災害補償。從而勞工因遭遇職業災害而致死亡，其
    遺屬因同一事故已依勞工保險條例所領得之保險給付，依勞動基準法第五十九條
    但書、勞工保險條例第十五條第一款規定，自應扣除抵充之，此有最高法院八十
    七年度台上字第二二八一號判決可稽︵被證五號︶。是故，就原告請求之職業災
    害補償，被告自得依上開規定以其所領得之保險給付主張抵充之。
(二)、有關醫療費用部分：原告請求被告補償其醫療費用四十八萬八千六百五十元，云
    云。然，根據原證三號國軍松山醫院收據所示，相關醫療費用均已由全民健康保
    險負擔，原告實際支付者，僅有部分負擔、伙食費及病房差額費。而伙食費及原
    告自願住較高等病房而支出之差額費均非醫療費用。另，部分負擔亦非醫療所﹁
    必需﹂。參諸勞動基準法第五十九條第一項第一款規定，原告主張被告應給付醫
    療費用四十八萬八千六百五十元，顯屬無理。
(三)、有關醫療期間之原領工資部分：被告否認原告每月原領工資為三萬七千元，且八
    十九年一月二十日至九十年六月十二日為原告不能工作之醫療期間。倘　鈞院認
    被告應給予原告工資補償，參諸原告業向勞工保險局領得十五萬零九百三十元之
    補償費︵詳原證二號︶，答辯人自得於上開範圍內主張抵充。
(四)、有關殘障給付部分：被告否認原告每月薪資為三萬七千元，前已敘及。倘　鈞院
    認被告應給予原告殘廢補償金，被告自得以原告業向勞工保險局領取之四十四萬
    二千二百元殘廢給付︵詳原證一號︶，予以抵充之。
    理    由
一、原告起訴主張為龍豪通運有限公司之員工，擔任駕駛員工作，於八十九年一月十
    九日晚間下班返家途中，行經撫遠街四一九號前遭ＣＢ-四○一六號車輛撞倒後
    ，又遭對向駛來之ＡＫ-四五九號車輛輾過左手掌而受有職業災害，經送國軍松
    山醫院治療，歷經七次手術，費時一年六個月始治療終止，症狀固定，併經勞保
    局核定為合於殘障給付標準之殘障第七等級，並依「職業災害」為殘廢給付，期
    間亦由被告即投保單位多次代辦職災之傷病給付、殘障給付並於投保單位證明欄
    證明確為事實無誤，惟被告均未依勞動基準法第五十九條給付補償金，原告為此
    提起本件訴訟，請求被告給付醫療費用四八八六五○元、醫療期間之原領工資六
    ○七七四六元、殘障給付七九六六二○元，合計職災補償金共0000000元
    。被告則以原告係基於私人行為而非上下班之故，發生車禍，並非職業災害等語
    置辯。是兩造主要爭執點在於原告因車禍所致傷害，是否為下班途中發生。
二、原告主張被告公司固有固定班表俾利員工執行工作，然亦有臨時性之出車，因原
    告未娶妻生子較能配合被告臨時性之任務，故常要原告於固定班表時間外待命，
    八十九年一月十九日前，原告除固定接送復興小學下課後，均受被告指示待命，
    因汐止新台五線宏碁電腦公司員工晚上九點下班，承包接送之金龍通運公司車輛
    無法調派故，要被告公司支援車輛，原告於一月十七日、十八日尚受命支援載送
    宏碁電腦公司員工下班，而八十九年一月十九日原告亦需待命，故於固定班表接
    受復興小學下課至夜間六時左右  (並非如被告所稱之五時)即需留在公司待命，
    迄至該晚八時三十分仍未接獲指示至汐止接送宏碁人員下班 (若需接送，應於八
    時三十分前確定) ，故已確定不需待命，原告始下班返家，不料於返家途中即遭
    車禍意外等語，並以被告於代辦勞工保險給付申請書上就「八十九年一月十九日
    晚上八時卅五分下班．．．」之保險事故原因及經過，於投保單位欄證明「以上
    各項經查明屬實特此證明」並蓋用投保單位之印章為證。經查：
（一）、證人顏業利於本院結證稱：事發當天，原告說他已經下班回去了，找不到手
        機，進進出出找了好幾次，我就陪他在公司門口、停車場找了好幾次，後來
        在車子旁邊找到，原告說要出去買東西請我吃，當時約晚上七點三十分，八
        點三十分，我們接到他發生車禍的通知，我有到現場去，當時地上有他買的
        飲料等語。足認原告是下班後，因找不到手機，再回公司，之後同事找到手
        機，為答謝而外出買東西才發生車禍，原告主張是因待命至八時三十分，確
        定不須待命，於下班途中發生車禍，尚難採信。
（二）、原告雖以若如顏業利所言，原告與顏業利於七時三十分（所謂餐廳打烊後）
        應是共同外出才是，何以僅原告一人在外車禍？又何以竟係於七時三十分後
        時隔一小時餘才在外車禍？（買配酒菜，何以竟一小時多還未回來而在外車
        禍？），且顏業利就車禍時間証稱為「八點左右」與確定發生車禍之時間為
        「八時卅五分」相去甚遠；其証稱「七點多出去買東西請我吃」，而原告卻
        竟遲至八時卅五分出去後一小時餘仍在途中未歸而發生車禍，亦與經驗法則
        不符；復以顏業利証稱 (問：八十九年一月十九日原告出車禍那天，公司裡
        有無福利小吃店？)「有，有賣便當、自助餐之類」，不但時空倒置  (註：
        福利小吃店係於車禍後才開設) ，且如顏業利所言，車禍斯時既已有福利小
        吃店，原告何需再外出買東西請顏業利吃，亦與常理不符，且顏為被告公司
        司機而主張顏業利之証詞偏頗不實等語。
（三）、惟查，證人顏業利於本院作證時已離職，其證詞並經具結在卷，公司有福利
        小吃而另自行外出買酒配菜，需時一個鐘頭，並未不合常理，又案發迄作證
        時，已逾一年半載，證人記憶案發時間差半小時，亦屬常情，原告執此主張
        證言不實，並不可採。
（四）、原告雖另以證人顏業利已証稱：(問：公司何時知道原告受傷？有無告訴公
        司原告出去做什麼？) 「當天我就告訴老闆娘吳惠姿說原告是因為要買東西
        請我吃才出去」  (問：公司如何知道原告受傷？)「是原告打電話回公司，
        是吳惠姿告訴我原告受傷的」，主張被告公司及老闆娘吳惠姿既於當日已知
        原告係外出買東西請証人吃，並非下班返家途中受傷，被告公司及吳惠姿自
        不可能於勞保給付申請書上誤為証明，惟被告公司及吳姿惠卻於勞工保險給
        付申請書中二年內共計九次之為証明「原告下班時間途經發生交通意外」 (
        註：吳惠姿共經辦三次之多，另員工郭月廷經辦六次) ，足見証人顏業利之
        証詞不實，又相關勞工保險給付申請書上「保險事故」均註記，「於八十九
        年一月十九日晚上八時卅五分下班騎機車經過撫遠街．．．」，且均由投保
        單位即被告於證明欄內「上列各項經查屬實，特此證明」後蓋印證明無誤，
        勞保局並依被告所證明之保險事故核定本件為職業災害事證俱明，是被告臨
        訟改稱原告係基於私人行為而非上下班之故，顯然與車禍發生後歷時二年所
        為之書面證明互為矛盾並無理由。
（五）、惟雇主為體恤勞工受傷之情，配合於勞工保險給付申請書上證明係於下班途
        中發生保險事故，使其能領得勞工保險給付，亦屬人之常情，是即便被告公
        司負責人之妻吳姿惠明知原告非於下班途中所生事故，而仍證明經查屬實，
        亦不能憑此遽認為原告係於下班途中所生事故。
三、綜上所陳，原告既不能證明其所受傷害，係下班途中所發生，從而，原告主張因
    遭遇職業災害而致殘廢，並依勞動基準法第五十九條規定，請求被告給付職災補
    償金如訴之聲明所示，為無理由，應予駁回。原告既受敗訴判決，其假執行之聲
    請亦失所依據，應併予駁回。
四、結論：
    本件原告之訴為無理由，依民事訴訟法第七十八條，判決如主文。
中　　　華　　　民　　　國　　九十一　　年　　 十二　　 月　　三十  　　日
                                            勞工法庭法      官　李慈惠
右為正本係照原本作成
如對本判決上訴，須於判決送達後廿日內向本院提出上訴狀
中　　　華　　　民　　　國　　九十一　　年　　 十二　　 月　　三十一　　日
　　　　　　　　　　　　　　　　　　　　　　　　　　法院書記官　林秀娥
